【裁判字號】    89,訴,907
【裁判日期】    890824
【裁判案由】    偽造文書等
【裁判全文】
臺灣桃園地方法院刑事判決                          八十九年度訴字第九七號
    公  訴  人  臺灣桃園地方法院檢察署檢察官
    被      告  甲○○
右列被告因偽造文書等案件，經檢察官提起公訴（八十八年度偵字第一六一二三號）
，本院判決如左：
    主  文
甲○○無罪。
    理  由
一、公訴意旨詳如附件起訴書所記載（如附件）。
二、按犯罪事實應依證據認定之，無證據不得推定其犯罪事實；又不能證明被告犯罪
    者，應諭知無罪之判決，刑事訴訟法第一百五十四條、第三百零一條第一項分別
    定有明文。又認定不利於被告之事實，須依積極證據，茍積極證據不足為不利於
    被告事實之認定時，即應為有利於被告之認定，更不必有何有利之證據，最高法
    院亦著有三十年上字第八一六號判例可資參照。本件訊據被告甲○○堅決否認有
    公訴人所指之詐欺取財、行使偽造私文書之犯意存在，辯稱：因為伊在便利商店
    工作的營業額，如超過一定範圍，就有獎金，所以伊才讓客人用該張統一發票換
    了一些日用品，伊並不知道那張統一發票是已經變造過的發票等語。次查，本件
    該張業經塗改成為ＶＸ00000000號之八十八年五－六月份收銀機統一發
    票，其塗改之手法已極為精細，一般人純以肉眼視之，實甚難分辨其真偽，如非
    經驗豐富之銀行行庫人員，尚不能查覺其異狀，此有該張收銀機統一發票在卷可
    稽，是被告甲○○自亦難於持有當時即可知悉本件該張交由其妹李楊美鈴持往合
    作金庫兌領之統一發票，係業經他人所變造之收銀機統一發票。而再按，被告甲
    ○○所服務之好客來便利商店，雖然在原則上是只可讓客人兌換由該店所開出之
    獎額新台幣二百元之中獎統一發票，然按，台灣各地區於各月份所開出之統一發
    票，如經核對末數位確與所開出之中獎號碼相同時，則任何人均可持向國家特約
    金融機構、行庫兌換，實已與現金無何重要差異，而本件被告甲○○既然是在便
    利商店工作營生，其為使所為之營業額度超過一定標準範圍，以爭取工作業績獎
    金，其自係會以此為其主要考量，是於情理上甚難期被告能再為特別注意要先查
    核持用該張與中獎號碼相同之統一發票來與之對換商品之客人真實身分資料，蓋
    因為任何人均可持與中獎號碼相同之統一發票向國家所特約之各金融機構、行庫
    兌換現金之故，除非為求確保免於受騙上當之外，此情本可無須有何多慮而為之
    。又按，本件被告甲○○亦確係固定於白天（即各金融機構、行庫可得兌領發票
    中獎獎金之上班時間）必須在好客來便利商店工作，此情由本案證人即其前所曾
    服務之便利商店老闆張溫桂英於檢察官偵訊中之供述內容，亦可得知其情，而另
    查持本件該張統一發票前往合作金庫兌領之李楊美鈴乃為被告甲○○之妹妹，與
    被告乃有親生手足之情誼，而國家所特約之各金融機構、行庫內之服務人員，即
    連已甚屬精緻之偽鈔，且能辯辨出其偽所在，況係此等僅以變造最敏感的中獎號
    碼部分之變造收銀機統一發票，在於兌領之時，則更是難以瞞過各金融機構、行
    庫內之承辦中獎統一發票兌領業務之人員，被告甲○○茍是確對於該張變造之統
    一發票已有所知情，則衡情當不致於願讓其妹李楊美鈴冒險前往合作金庫兌領。
    蓋此等經變造之統一發票，如果能夠向各金融機構、行庫輕易兌領得逞，則變造
    此等中獎統一發票之徒，當亦不致於須假於奔波勞累地四處持往各商店俟機向不
    知提防之人詐騙財貨，此等變造統一發票之徒，既係因為深知不能冒險持向各金
    融機構、行庫兌領而四處行騙，則被告茍確係與此等變造統一發票之徒有為共同
    行使變造統一發票之犯意聯絡，當亦應知是須持至於他處向不知提防之人換取財
    貨，而不能夠持該張變造統一發票前往至金融機構、行庫以圖兌領。本件綜據上
    情說明，被告甲○○固然確是曾有將經變造之統一發票交由其妹李楊美鈴持往合
    作金庫兌領之事實存在，然據上揭分析結果，顯應非有於確已知情狀態而故為行
    使該張變造之統一發票及意欲向合作金庫詐領統一發票中獎獎金之犯罪故意存在
    ，因之尚不能遽以詐欺取財、行使偽造私文書之罪名對其相繩。此外，本件復查
    無其他積極證據，可足資證明被告甲○○確有公訴人所指本件事實之犯罪故意存
    在，核犯罪嫌疑仍屬有不足，揆諸首揭規定，本件自應為被告甲○○無罪判決之
    諭知，庶免冤抑。
三、據上論斷，應依刑事訴訟法第三百零一條第一項，判決如主文。
本案經檢察官呂理銘到庭執行職務。
中      華      民      國    八十九    年      八      月    二十四    日
                                  臺灣桃園地方法院刑事第一庭
                                      法  官 呂 仲 玉
右正本證明與原本無異。
如不服本判決，應於判決送達後十日內向本院提出上訴狀( 應附繕本 )，上訴於
臺灣高等法院。
                                    書記官   劉文松
中        華        民        國   八十九   年   八   月    二十一    日


司法院資訊處製作；財團法人民間司法改革基金會備份。
